【裁判字號】    96,訴,3165
【裁判日期】    970521
【裁判案由】    返還溢付價款
【裁判全文】
臺灣臺中地方法院民事判決  96年度訴字第3165號
原      告  子正工業有限公司
法定代理人  戊○○
訴訟代理人  丙○○
被      告  甲○○
            乙○○
上  一  人
訴訟代理人  趙建興    律師
上列當事人間請求返還溢付價款事件，經本院於民國97年4月30
日言詞辯論終結，判決如下：
    主    文
被告甲○○應給付原告新台幣壹拾伍萬陸仟柒佰陸拾參元，並自
民國九十七年三月六日起至清償日止，按年利率百分之五計算之
利息。
原告其餘之訴駁回。
訴訟費用由被告甲○○負擔十分之一，餘由原告負擔。
    事實及理由
壹、程序事項：
    本件被告甲○○，未於言詞辯論期日到場，核無民事訴訟法
    第386條各款所列情形，爰依原告之聲請，由其一造辯論而
    為判決。
貳、實體方面：
一、兩造訴之聲明：
(一)、原告方面：
    被告應將原告簽發，付款銀行台中商業銀行，面額新台幣（
    下同）1,000,000元，發票日民國96年10月31日，票號WGA00
    00000號之支票返還原告，並應給付原告156,763元，並自民
    國97年3月6日起至清償日止，按年利率百分之五計算之利息
    。
(二)、被告方面：
１、被告甲○○：未到庭或以書狀表示其聲明。
２、被告乙○○：請求駁回原告之訴。
二、事實摘要：
(一)、原告方面：
１、被告甲○○設廠於大陸河北省滄州市（滄州鋼信閥門有限公
    司，以下簡稱鋼信閥門公司），被告乙○○則於國內台南縣
    新化鎮設立鋼信金屬工業股份有限公司（以下簡稱鋼信金屬
    公司），彼二人基於合作或合夥關係，共同對外接洽業務，
    原告自95年3月起經訴外人丁○○介紹與被告有商業往來，
    同年5月間甲○○向原告表示願以優惠價格提供零配件，但
    原告需預付貨款期票，並承諾必先到貨始提示支票，原告乃
    簽發付款銀行均為台中商業銀行（下稱台中商銀），面額均
    為1,000,000元，發票日分別為95年9月30日，及同年10月31
    日之支票二紙，交付被告甲○○，至同年8月30日，被告乙○○代表甲○○到原告處表示，由於先前二紙支票未屆期，
    被告有資金週轉之需，原告乃依已交付之貨品金額簽發另二
    紙支票（付款銀行同為台中商銀，發票日95年8月31日，面
    額分別為441,747元及500,000元）交付被告乙○○，並均兌
    現，詎被告不守承諾，在未完全交貨前即將上開二紙面額均
    為1,000,000元支票交由第三人提示，原告措手不及，僅兌
    現其中發票日較早（95年9月30日）之支票，另紙支票則因
    而遭致退票，原告向被告質問，被告乙○○解釋因持向第三
    人調現，事前曾商請第三人展延票期，如今只好再開一紙同
    額支票換回退票，原告迫於現實乃簽發另紙（如主文所示）
    支票（下稱系爭支票）交由被告乙○○，換回退票。詎被告
    方面自此即不再出貨，96年4月13日原告以對帳為由傳真予
    被告甲○○，甲○○同年5月14日簽認回傳，承認尚未出貨
    金額計1,156,763元，被告既遲不履行買賣契約出賣人責任
    ，原告只好解除買賣契約，請求被告將溢領之買賣價金（即
    系爭支票及現金156,763元）返還原告。
２、對被告抗辯之陳述：
    被告乙○○否認與原告間有買賣法律關係，並持系爭支票在
    鈞院簡易庭訴請原告給付票款，只是為了逃避責任。但相關
    交易過程其涉入甚深，相關支票亦存入其戶頭內兌領，足證
    其與另被告關係密切。
(二)、被告方面：
１、被告甲○○：未到庭或以書狀陳述其意見供本院參酌。
２、被告乙○○則以：
    伊僅受甲○○之託交貨或收款，並非與甲○○合夥或合作，
    原告買賣契約之對象為甲○○，至於相關支票存入戶頭一節
    ，係因被告甲○○持以向伊調借現金，並非與甲○○合作或
    合夥，至於鋼信閥門公司與鋼信金屬公司，各具獨立之法人
    格，亦非原告之交易對象，自不能僅因名稱同有「鋼信」二
    字即認負責人為系爭買賣契約當事人。
三、本件關鍵爭點：
    被告乙○○是否與原告間有買賣關係？
參、法院之判斷：
一、原告勝訴部分：
(一)、原告前述主張業據其提出支票存根、95年8月30日對帳單、
    96年5月14日傳真對帳單等件為證，被告甲○○已於相當時
    期受合法之通知，而於言詞辯論期日不到場，亦未提出準備
    書狀爭執，依民事訴訟法第二百八十條第一、三項規定，視
    同自認，自堪信原告前述主張為真正。
(二)、從而，原告依據民法第259條規定，請求被告返還溢收現金
    款156,763元，及自97年3月6日（即起訴狀繕本送達被告甲○○翌日）起至清償日止，按年利率5%計算之利息，應予准
    許。
二、被告敗訴部分：
(一)、對被告甲○○部分：
１、被告甲○○將系爭支票交付另被告乙○○，此為被告所不爭
    執之事實，換言之，系爭支票之執票人為被告乙○○，非被
    告甲○○，原告請求非執票人返還系爭支票，尚非足取，應
    將此部分之訴駁回。
２、至被告乙○○究係基於何種基礎關係持有系爭支票（原告主
    張二被告係合作或合夥關係，被告乙○○主張係甲○○持向
    伊調現），非於此所需審究，惟被告甲○○既自承尚有上開
    金額未交貨，於原告解除買賣契約後，依法應負回復原狀之
    責任，如其無法返還系爭支票時，是否轉變為損害賠償之債
    ，因
    本件原告未為此聲明或主張，自不能於本件判決中論斷，併
    此敘明。
(二)、被告乙○○部分：
１、按當事人主張有利於己之事實者，就其事實有舉證之責任。
    民事訴訟法第277條本文定有明文。
２、原告主張被告二人間有合夥或合作關係，被告乙○○亦為系
    爭買賣契約之當事人，為被告乙○○否認，原告雖證明相關
    票據存入被告乙○○銀行帳戶、乙○○有交貨及收款諸行為
    ，惟上開諸行為均不能證明乙○○即為系爭買賣關係之當事
    人，至於證人丁○○雖到庭證稱曾聽甲○○提及與乙○○為
    合夥關係，惟查證人丁○○於92年至96年間均任職原告公司
    ，其證詞是否中立、可信尚值存疑，不能僅憑此一證述即認
    定被告二人間確有合夥關係。再者，依被告甲○○在本院台
    中簡易庭96年度中簡字第7422號案件審理中所為之證述，伊
    確係持上開面額均為1,000,000元之支票向另被告乙○○調
    現（參上開案件97年1月21日言詞辯論筆錄），且被告乙○○亦因此匯款美金62,589元予被告甲○○（見被告乙○○
    97年1月23日答辯狀附證三匯款單），如其二人間確有合夥
    關係，何需大費周章匯款予合夥人，而由其一人承擔所有交
    易之風險？此外，原告未能提出其他證據足以證明被告乙○○為本件買賣關係之當事人，從而，原告對於被告乙○○之
    請求，尚屬無據，應予駁回。
肆、結論：本件原告之訴為一部有理由，一部無理由，依民事訴
    訟法第385第1項前段、第78條、第79條、第85條第1項但書
    ，判決如主文。
中    華    民    國    97    年    5    月     21    日
                  民事第三庭    法  官   曹宗鼎
上正本係照原本作成。
如對本判決上訴，須於判決送達後20日內向本院提出上訴狀。
中    華    民    國    97    年    5    月     21    日
                                書記官   黃聖心


司法院資訊處製作；財團法人民間司法改革基金會備份。
